【裁判字號】    97,建上,46
【裁判日期】    980224
【裁判案由】    給付工程款等
【裁判全文】
臺灣高等法院臺中分院民事判決          97年度建上字第46號
上  訴  人  永擎工程顧問有限公司
法定代理人  丙○○
訴訟代理人  吳紹貴律師
訴訟代理人  王銘助律師
被上訴人    乙○○
訴訟代理人  蔡本勇律師
複代理人    洪曉菁律師
上列當事人間請求給付工程款等事件，上訴人對於中華民國97年
7月29日臺灣臺中地方法院97年度建字第30號第一審判決提起上
訴，本院於98年2月10日言詞辯論終結，判決如下：
    主  文
原判決第二項關於命上訴人應給付原審被告丁○○新台幣貳佰肆
拾玖萬壹仟陸佰元，及自民國97年4月1日起至清償日止，按年息
5%計算之利息，並由被上訴人代位受領之部分、及該部分假執行
之宣告；以及訴訟費用之裁判，均廢棄。
上開廢棄部分，被上訴人於第一審之訴及假執行之聲請均駁回。
被上訴人應給付上訴人新台幣壹佰肆拾陸萬玖仟參佰參拾貳元。
第一、二審訴訟費用由被上訴人負擔。
    事實及理由
一、被上訴人起訴主張：原審被告丁○○於民國96年7月間向被
    上訴人借款共計新臺幣（下同）2,491,600元，並由其妻陳
    香閨簽發凱業環境規劃有限公司如原判決附表所示之支票9
    紙，由丁○○背書，以清償上開借款；詎上開支票於96年7
    月11日陸續到期後，皆因存款不足而退票，經被上訴人向丁
    ○○、及陳香閨履次催討，其等均拒不給付，雙方遂於97年
    3月13日協商，訂定債務總額確定書，確定丁○○借款金額
    為2,491,600元。而丁○○於96年間曾以上訴人永擎工程顧
    問有限公司名義，向訴外人行政院農業委員會林務局新竹林
    區管理處（以下簡稱新竹林管處）投標各項工程顧問標，且
    已標得數項工程，並訂定工程顧問契約，被上訴人依法自得
    代位丁○○向上訴人請求返還上開顧問契約之押標金及工程
    款；而被上訴人為保全上開代位權之實行，已向臺灣台北地
    方法院聲請96年度裁全字第14366號假扣押裁定，並據之向
    臺灣新竹地方法院聲請96年度執全字第1374號，對上訴人聲
    請假扣押執行，爰本於給付借款法律關係、及代位丁○○向
    上訴人請求返還上開工程顧問契約之押標金及工程款法律關
    係，聲明求為判決：
    (一)原審被告丁○○應給付被上訴人2,491,600元，及自起訴
      狀繕本送達翌日起至清償日止，按年息5%計算之利息。
    (二)上訴人應給付丁○○2,491,600元，及自起訴狀繕本送達
      翌日起至清償日止，按年息5%計算之利息，並由被上訴人
      代位受領之。
    (三)被上訴人願供擔保，請准宣告假執行。
二、上訴人則辯以：被上訴人於假扣押聲請狀指稱，其於96年7
    月間借款予丁○○，係用於投標上開工程顧問契約之押標金
    。惟上訴人早於95年標得上開工程，並履約在案，合約所附
    之押標金日期為95年12月28日，故被上訴人所陳借款予丁○
    ○作為上開工程之押標金一節，於時間上明顯不符，並非事
    實。又丁○○僅係上訴人之離職員工，上訴人並無積欠丁○
    ○任何薪資或金錢，丁○○對上訴人並無任何債權存在，被
    上訴人無權向上訴人主張代位求償等語。
三、原審被告丁○○則辯以：其與被上訴人間確實有債權債務關
    係，惟此債務純屬其與被上訴人間之借貸關係，與上訴人無
    關。被上訴人對上訴人無端聲請假扣押，並扣押上訴人上開
    工程款項及履約保證金，造成上訴人之商譽損失與困擾，其
    為解決與被上訴人間之債務爭議，並降低對上訴人之傷害，
    已於97年3月13日與被上訴人達成協議，簽署債務總額確定
    書，內容為：「1.被上訴人放棄起訴，撤銷對無辜者上訴人
    之假扣押案。2.債務總額暫依被上訴人主張，迄丁○○有能
    力償還時再行協商。3.同意與被上訴人合作，協助完成由被
    上訴人所爭取台中市後期重劃區公園綠地工程，所得利益應
    優先抵償債務。4.丁○○如於一年以內，無力清償債務，同
    意被上訴人依『債務總額確定書』所載金額，向法院申請裁
    定支付，不再提出異議。」。詎被上訴人違背上開協議之承
    諾，仍對上訴人提起本件代位求償之訴，被上訴人已違背當
    初協議之內容與精神，其主張本件債務總額應重新議定，上
    開債務總額確定書應為無效等語。
四、原審判決：
    (一)原審被告丁○○應給付被上訴人2,491,600元，及自97年4
      月1日起至清償日止，按年息5%計算之利息。
    (二)上訴人應給付丁○○2,491,600元，及自97年4月1日起至
      清償日止，按年息5%計算之利息，並由被上訴人代位受領
      之。
    (三)並酌定相當擔保金，為假執行之宣告。
    【按被上訴人行使代位權、及自己之請求權，訴請上訴人及
      原審被告丁○○給付系爭借款，其訴訟標的對於第一審共
      同被告之各人，非必須合一確定，亦即非必要共同訴訟，
      雖一同起訴，仍屬普通共同訴訟。第一審判決被上訴人勝
      訴後，共同被告之上訴人提起第二審上訴，丁○○並未上
      訴，上訴人上訴之效力，即不及於共同被告丁○○，丁○
      ○經第一審判決敗訴後，並未聲明不服，該部分已告確定
      （最高法院85年度台上字第1731號判決意旨參照)。則原
      審判決丁○○應給付被上訴人如上之金額暨法定遲延利息
      ，既未據丁○○聲明不服，該部分已告確定，不在本院審
      酌範圍，先予敘明。】
五、上訴人不服原判決，提起本件上訴，於本院聲明，求為判決
    ：
    (一)原判決廢棄。
    (二)上開廢棄部份，被上訴人在第一審之訴駁回。
    (三)若受不利判決，上訴人願供擔保，請准宣告免為假執行。
    (四)被上訴人應返還對上訴人假執行所為之給付1,469,332元
      。
    並補充陳述稱：
    (一)新竹林管處96年度「石門水庫及其集水區整治計畫」委託
      設計及監造服務一案，確係由上訴人實際承攬，並於95年
      12月20日與訴外人力崎企業有限公司（以下簡稱力崎公司
      ）協議合作進行上開工程，且由證人甲○○、戊○○於鈞
      院證述屬實，系爭工程係上訴人委託甲○○等二人設計及
      監造，與丁○○無涉。又由上訴人提出之「大溪區第68林
      班崩塌地復育工程」監造設計書、檢查表、監工報表，「
      大溪區第33林班崩塌地復育暨排水改善工作」施工計畫書
      、品質管制計畫書、施工查驗表亦可知，上開工程所有之
      設計圖均由甲○○所繪製，現場監造人員則以戊○○為主
      ，甲○○為輔，無一與丁○○有關，足見，上開工程之實
      際承攬人確係上訴人無疑。又上訴人於請領第一期工程款
      443,202元後，即將其中之356,722元交付予力崎公司，再
      由力崎公司支付甲○○、戊○○各10萬元，支付泰一測量
      工程有限公司測量費用173,520元，其中並未有任何款項
      支付予丁○○，即丁○○並未經手本件任何款項，益證上
      開工程確係由上訴人所實際承攬。
    (二)按債權人為保全其債權，以自己之名義，代位債務人行使
      權利，所代位行使者，乃債務人之權利，非自己之權利，
      必債務人有該項權利存在，債權人始有代位行使之可言。
      被上訴人雖主張上訴人與丁○○間有借牌關係存在，而依
      代位求償法律關係向上訴人為本案請求，惟據證人丁○○
      於鈞院證述，其就上開工程之第一期工程款金額為何、系
      爭工程係委託哪一家測量公司等情，均不知情；且一般借
      牌之情形，均持有、掌握工程款專用之帳戶，而丁○○並
      未持有系爭工程款項匯入之帳戶，如何能謂其係上開工程
      之實際承攬人？甚者，其亦未曾參加任何新竹林管處之會
      議，亦未委託任何第三人進行監造、設計，則其又如何履
      行合約？再依新竹林管處97年11月4日竹治字第097211029
      0號函可知，上開工程仍持續進行中，然丁○○早就無從
      聯繫，其又如何能繼續履行上開工程？綜上，足證上訴人
      與丁○○間並無借牌之法律關係存在，被上訴人自無代位
      權可得行使。原審判決僅以丁○○與被上訴人間之錄音，
      即認定丁○○與上訴人間有借牌、委任關係存在，尚嫌速
      斷。
    (三)退萬步言，縱如原審所認定上訴人借牌予丁○○，惟原判
      決適用民法委任相關規定，認事用法亦顯有違誤。按受任
      人因處理委任事務，所收取之金錢、物品及孳息，應交付
      於委任人。民法第541條第1項定有明文。是受任人交付委
      任人金錢等物品之前提要件，為已收取者，始有交付之義
      務，如受任人尚未收取之物品，既未在其持有中，不能也
      無從交付，即無交付之義務甚明。被上訴人應先證明上訴
      人已自新竹林管處收取上開工程款，上訴人方有交付之義
      務，原判決就上訴人是否已收取款項一節，未為審究即認
      定上訴人應將上開契約之工程款、及保證金交付予丁○○
      ，自有違誤之處。又上開工程之保證金1,557,800元，係
      由力崎公司所支付一節，除有華南商業銀行平鎮分行（97
      ）華平字第131號函附於原審卷可稽外，參照上訴人於鈞
      院提出之合作協議書亦可知，該保證金確係以上訴人名義
      ，由力崎公司以其資金所繳納，與丁○○無涉，意即該保
      證金之法律關係，係存在於上訴人與訴外人力崎公司間，
      丁○○就該保證金並無任何權利，自不得請求上訴人返還
      該款項；況借貸契約之要件為意思表示一致及金錢之交付
      ，故就丁○○與力崎公司間是否有借貸契約存在，亦應由
      被上訴人負舉證責任。再依民法第546條第1項規定：「受
      任人因處理委任事務，支出之必要費用，委任人應償還之
      ，並付自支出時起之利息。」，原審既認上訴人與丁○○
      間有委任關係，縱上訴人得依民法第541條規定，交付該
      工程款及保證金予丁○○，亦應先扣除因處理委任事務所
      支出之必要費用，即應支付予甲○○、戊○○、古思雄之
      報酬90萬元、測量費用173,520元、借牌報酬（未見被上
      訴人舉證）、稅金、向訴外人借款之1,557,800元保證金
      等必要費用後，始為應給付予丁○○之金額。
    (四)未按法院廢棄或變更宣告假執行之本案判決者，應依被告
      之聲明，將其因假執行或因免假執行所為給付及所受損害
      ，於判決內命原告返還及賠償，被告未聲明者，應告以得
      為聲明。民事訴訟法第463條、395條第2項定有明文。被
      上訴人於97年9月5日假執行上訴人對新竹林管處之工程款
      1,469,332元，於鈞院廢棄或變更之判決後，被上訴人即
      應返還上述金額，爰併為請求返還等語。
六、被上訴人於本院聲明，求為判決：
    (一)上訴駁回。
    (二)駁回被上訴人訴請返還因假執行所為給付之請求。
    並補充陳述稱：
    (一)丁○○以上訴人名義，向新竹林管處投標各項工程顧問標
      ，並向己○○商借押標金，己○○以力崎公司名義開立華
      南商業銀行支票金額共計1,557,800元，作為差額保證金
      及履約保證金等情，有被上訴人與己○○於96年11月8日
      之通話內容、及被上訴人與丁○○之通話內容，及凱業公
      司員工即該案投標人劉詠恩與被上訴人於97年6月17日通
      話內容、以及投標文件等證據足以證之。而借牌投標係違
      反政府採購法第65條、第87條第5項等相關規定，被上訴
      人係恐行為人若於法院作證時，為不實或不知之陳述，無
      奈之下，方藉由電話錄音之方式取得上開證據。
    (二)又上訴人法定代理人張迺楨於原審主張：本件係由上訴人
      向新竹林管處投標各項工程顧問標，由其向己○○借貸系
      爭押標金，丁○○僅為上訴人之離職員工等情；又證人己
      ○○於原審亦證稱：「由我跟我太太借給上訴人法定代理
      人丙○○，條件是顏清文賣我材料便宜一點，所以這件沒
      有算利息，這筆金額我還沒有拿回來。我不清楚上訴人有
      無向林務局拿錢，我總共借了150幾萬元，那是買銀行支
      票的，當初也沒有借據，是以我老婆任負責人的力崎公司
      的活期存款帳戶支應」等語。惟上訴人於鈞院卻另提出其
      與力崎公司之合作協議書，稱其與力崎公司約定系爭工程
      全部轉包予力崎公司，工程每期款項上訴人扣除百分之十
      五相關費用後，其餘百分之八十五款項全部撥予力崎公司
      ，並依該協議書約定由力崎公司負責繳納系爭工程之保證
      金等語；足見，上訴人法定代理人張迺楨與證人己○○於
      原審之陳證述，顯與上訴人於鈞院主張之事實不符，且矛
      盾，自不足採信。
    (三)再上訴人雖主張丁○○於95年12月任職於其公司，於96年
      10月18日離職，並提出扣繳憑單為證；然丁○○於鈞院證
      稱「其任職上訴人公司時，係以件數計算酬勞，本件酬勞
      只有1、2萬元，至今尚未拿到任何酬勞」等語，此顯與扣
      繳憑單不符，足證扣繳憑單不足以證明丁○○任職於上訴
      人之事實。又依上訴人所提之上開合作協議書記載，該協
      議書為力崎公司與上訴人於95年12月20日訂定，惟力崎公
      司之負責人謝細粉為證人己○○之配偶，與本件有利害關
      係存在，上開協議書之日期應為不實之記載，且參被上訴
      人與己○○之通話內容、及己○○於原審上開之證述，亦
      足以證明之。
    (四)另依證人甲○○、戊○○於鈞院之證述內容，系爭工程係
      由古思雄接洽，惟其與何人接洽，證人皆不知情；又依丁
      ○○於設計圖上有簽名，剛開始接洽時，公司負責人為顏
      先生，技師為呂明煥等情，足證系爭工程應係由丁○○向
      上訴人借牌，丁○○另向證人己○○商借系爭保證金後，
      由其員工劉詠恩為投標作業，即丁○○為實際承攬人，應
      屬無疑。且系爭工程投標當時上訴人法定代理人張迺楨，
      並非上訴人之實際負責人，故事後是否由力崎公司給付設
      計費用，應與系爭工程是否由丁○○借牌得標無關。
    (五)被上訴人對上訴人於鈞院所提出之合作協議書、契約書等
      私文書，均否認其真正，依法應由上訴人證明文書形式上
      、及實質上真正；上訴人並未提出任何證據證明該文書為
      真正，且由上開證人證詞、及事證，亦足以證明該文書與
      事實不符等語。
七、查被上訴人主張丁○○於96年7月間向其借款2,491,600元未
    返還，其為丁○○上開借款之債權人；而上訴人於96年間向
    訴外人新竹林管處投標各項工程顧問標，且已標得數項工程
    ，並訂定工程顧問契約；其本於代位求償法律關係，代位丁
    ○○向上訴人請求返還上開工程押標金，向臺灣台北地方法
    院聲請96年度裁全字第14366號假扣押裁定後，嗣向臺灣新
    竹地方法院聲請假扣押執行，扣得上訴人在新竹林管處之上
    開工程之服務費款項計1,469,332元，並持本件原判決聲請
    假執行領取該金額完畢等情，業據被上訴人提出其與丁○○
    簽署之債務總額確定書、臺灣台北地方法院96年度裁全字第
    14366號裁定、臺灣新竹地方法院96年度執全字第1374號執
    行命令、及同院97年1月24日新院雲執武字第23455號通知領
    款函等件為證，並經本院調閱臺灣新竹地方法院96年度執全
    字第1374號執行卷查明屬實，復為上訴人所不爭執，堪信被
    上訴人上開之主張為真實。惟被上訴人主張上開工程係丁○
    ○以上訴人名義、及向證人己○○借得保證金後所標得，即
    上開工程之實際承攬人為丁○○，並非上訴人，丁○○對新
    竹林管處上開工程款有受領權，因丁○○尚積欠被上訴人系
    爭借款未清償，被上訴人依法自得代位丁○○向上訴人請求
    返還上開工程款項一節，則為上訴人所否認，並以上詞置辯
    。經查：
  (一)被上訴人主張上訴人與丁○○間有借牌關係，上開工程係丁
    ○○以上訴人公司名義，向訴外人新竹林管處所標得等語，
    雖為上訴人所否認。惟依被上訴人提出其於96年11月8日分
    別與證人己○○、丁○○之電話通話內容譯文，由該通話內
    容中，證人己○○、及丁○○均稱：丁○○向上訴人借牌，
    向新竹林管處投標各項工程顧問標、及該押標金係由丁○○
    向己○○借貸等情，並提出該電話錄音內容為證（見原審卷
    第148至160頁），而證人己○○、丁○○於原審中亦不否認
    與被上訴人有通過上開電話、及談及如錄音譯文所示之對話
    等情（見原審卷第169頁背面、第170頁)；被上訴人於本院
    審理中又提出其與訴外人凱業環境規劃有限公司（以下簡稱
    為凱業公司，此公司為丁○○配偶所經營）員工劉詠恩通話
    內容，劉詠恩於通話中亦稱：上開工程係丁○○向上訴人借
    牌等情，亦有該通話內容為證（見本院卷第51至54頁）；再
    由原法院向新竹林管處函調之上開工程投標書、簽名紀錄、
    及決標紀錄等資料顯示（見原審卷第123至133頁）：上開工
    程所留投標廠商聯絡人為丁○○，電話為丁○○配偶擔任負
    責人之凱業公司電話，投標總標價亦為丁○○所書寫，及委
    由凱業公司員工劉詠恩前往投標等情屬實，而丁○○於本院
    審理中亦不爭執上開之事實（見本院卷第125頁），則由被
    上訴人提出之上開事證，堪信被上訴人主張丁○○確曾向上
    訴人借牌，承攬新竹林管處上開各項工程顧問標，且已得標
    ，並訂定工程顧問契約等情屬實。上訴人否認丁○○有借牌
    承攬上開工程云云，即無足取。
  (二)上訴人否認丁○○前曾向其借牌承攬上開工程一節，固不足
    採。惟上訴人另辯以：丁○○前任職凱業公司，自95年12月
    起至96年10月止轉至上訴人處，為顧問性質之職務；丁○○
    本身負債累累，根本無力進行工程，上開工程均由上訴人及
    力崎公司施作等語，並提扣繳憑單為證（見本院卷第83、84
    頁）；又經本院向勞工保險局函查丁○○之投保資料，查明
    丁○○於96年5月前確曾任職凱業公司，於96年5月11日轉投
    保上訴人公司，於同年10月18日離職等情，有該局97年11月
    6日保承資字第09710367100號函在卷可稽（見本院卷第100
    至104頁）；而丁○○於本院審理中亦結證稱：「我於上開
    工程投標後，第一、二個工地有去現勘過，之後因為我個人
    財務不好，就離開公司，不了解工程款由何人領走，應該是
    上訴人領走的」等語（見本院卷第125頁背面）；又經本院
    向林務局新竹林區管理處函查，以上訴人名義承攬之上開工
    程即「96年度石門水庫及其集水區整治計畫」委託設計及監
    造服務案，總工程款多少、該公司已領取工程款項多少、目
    前尚未領取而得領取之款項有多少等事項，經該處函復以上
    開工程委託設計及監造案共6件工程（5件已完成，1件施工
    中），總計服務費2,098,526元，已於96年12月7日撥付予該
    公司服務費443,202元；另依新竹地方法院96年12月19日新
    院雲96執全賢字第1374號假扣押執行命令，於97年9月5日將
    該公司應付之服務費1,469,332元解繳新竹地方法院，合計
    已領取服務費1,912,534元，目前尚有未領取之服務費尾款
    計185,992元、及履約暨差額保證金1,557,800元，總計1,74
    3,792元；該款項俟工程驗收合格履約完成扣除應付之違約
    金等款項後始得撥付等語，有該處97年11月4日竹治字第097
    2110290號函在卷可稽（見本院卷第97頁）；又查新竹林管
    處於96年12月7日撥付之服務費443,202元，係匯入上訴人設
    於富邦銀行龍江分行帳戶，亦有新竹林管處該日之函稿可證
    （見本院卷第99頁）。而上訴人於收受該款項後，於同月27
    日即將其中之356,722元匯入力崎公司華南銀平鎮分行帳戶
    內，有該匯款單及銀行存款存摺明細在卷可憑（見本院卷第
    74、75頁）。又據證人即上訴人委託設計、監造上開工程之
    甲○○、及戊○○於本院準備程序中均結證稱：上訴人委託
    其等設計、監造上開工程，係其等共同執行，甲○○僅見過
    丁○○一次面，是當初簽設計圖時見面，戊○○並不認識丁
    ○○，上開工程並非由丁○○委託執行，而係上訴人與其等
    公司合夥人之一古思雄直接接洽所委託，原本是口頭約定，
    因古思維作不來，始交付予其等施作，其等怕領不到錢，為
    保障權利起見，於96年6月30日補簽契約書等語甚詳（見本
    院卷第126、127頁），並有上訴人與證人甲○○等人簽訂之
    契約書委託設計、監造工作契約書等件、及力崎公司簽發予
    訴外人泰一測量工程有限公司測量費用173,520元之支票、
    及支付予證人甲○○、及戊○○上開20萬元執行費之支出證
    明單在卷可稽（見本院卷第21至40頁），足見；丁○○以上
    訴人名義於標得上開工程後，因本身經濟情況不佳，無力實
    際施作上開工程，而係由上訴人負責上開工程之進行，並委
    託證人甲○○、及戊○○設計、監造；而新竹林管處匯入上
    訴人帳戶之上開工程第一期工程款443,202元，上訴人將其
    中之356,722元匯入力崎公司華南銀平鎮分行帳戶內，由力
    崎公司支付證人甲○○、戊○○各10萬元、及支付泰一測量
    工程有限公司測量費用173,520元，其中並未有任何款項支
    付予丁○○，由以上事證，堪信上訴人所辯其為上開工程實
    際承攬人，應屬事實。
  (三)按原判決就丁○○積欠被上訴人2,491,600元一節，判決丁
    ○○應給付被上訴人如上之金額暨法定遲延利息，丁○○未
    聲明不服，已告確定，已如前述，足見；丁○○確實積欠被
    上訴人系爭債務，被上訴人為丁○○之債權人無訛。按債務
    人怠於行使其權利時，債權人因保全債權，得以自己之名義
    ，行使其權利。民法第242條前段固有明文。惟債權人為保
    全其債權，以自己之名義，代位債務人行使權利，所代位行
    使者，乃債務人之權利，並非自己之權利，必債務人有該項
    權利存在，債權人始有代位行使可言。被上訴人主張上訴人
    與丁○○間有借牌關係，丁○○以上訴人公司名義，向訴外
    人新竹林管處標得數項工程，固屬可採。惟查丁○○於標得
    上開工程後，因經濟狀況不佳，並未實際施作，而係由上訴
    人承作，已如上述，則有權受領新竹林管處上開工程款者，
    應係實際施作者即上訴人，被上訴人依代位求償法律關係，
    訴請上訴人向丁○○給付系爭款項後，由其代位受領之，必
    丁○○對上訴人有系爭債權存在，被上訴人始有代位求償權
    利，如丁○○對上訴人並無任何債權存在，被上訴人即無代
    位權可得行使之餘地。按丁○○於得標後既未施作上開工程
    ，而係由上訴人實際所施作，丁○○對上訴人即無任何債權
    存在，則被上訴人依代位求償法律關係，訴請上訴人向丁○
    ○給付系爭款項後，由其代位受領之，為無理由，應予駁回
    。
八、又按假執行之宣告，因就本案判決或該宣告有廢棄或變更之
    判決，自該判決宣示時起，於其廢棄或變更之範圍內，失其
    效力。法院廢棄或變更宣告假執行之本案判決者，應依被告
    之聲明，將其因假執行或因免假執行所為給付及所受損害，
    於判決內命原告返還及賠償，被告未聲明者，應告以得為聲
    明。民事訴訟法第395條第1、2項分別定有明文。上訴人主
    張被上訴人於97年9月5日持原判決，聲請對上訴人於新竹林
    管處可領取之工程款1,469,332元為假執行一節，為被上訴
    人所不爭，並有臺灣新竹地方法院民事執行處97年10月24日
    函、及新竹林管處97年9月5日函在卷可稽（見本院卷第114
    至119頁），而原判決命上訴人給付予被上訴人部分，既經
    本院廢棄之，則自本判決宣示時起，於廢棄之範圍內，該假
    執行之宣告失其效力，上訴人聲明其因假執行所為之上開給
    付，於判決內應命被上訴人返還，依法洵屬有據，自應予准
    許。
九、綜上所述，被上訴人本於給付借款法律關係、及代位丁○○
    向上訴人請求返還系爭工程顧問契約之押標金及工程款法律
    關係，訴請上訴人應給付丁○○2,491,600元，及自起訴狀
    繕本送達翌日起至清償日止，按年息5%計算之利息，並由被
    上訴人代位受領之，為無理由，應予駁回。原審為上訴人敗
    訴之判決，併為假執行宣告，容有未洽，上訴意旨指摘原判
    決不當，求予廢棄改判，為有理由，自應由本院廢棄改判，
    如主文第二項所示。又上訴人訴請返還其因假執行所為之上
    開給付，為有理由，自應由本院判決如文主第三項所示。再
    依第395條第2項所為之聲明，不徵收裁判費。民事訴訟法第
    77-15條第2項定有明文。此部分自無裁判費用負擔問題，附
    此敘明。
十、本案事實已臻明確，兩造其餘攻擊防禦方法，不足以影響本
    判決結果，爰不一一論述，併此敘明。
據上論結：本件上訴人之上訴、及因假執行所為給付之請求，均
為有理由，依民事訴訟法第450條、第78條，判決如主文。
中    華    民    國    98    年    2     月    24    日
                  民事第四庭    審判長法  官  陳蘇宗
                                      法  官  黃永祥
                                      法  官  張浴美
以上正本係照原本作成。
如對本判決上訴，須於收受判決送達後20日內向本院提出上訴書
狀，其未表明上訴理由者，應於提出上訴後20日內向本院提出上
訴理由書（須按他造人數附具繕本）。
上訴時應提出委任律師為訴訟代理人之委任狀。具有民事訴訟法
第466條之1第1項但書或第2項之情形為訴訟代理人者，另應附具
律師及格證書及釋明委任人與受任人有該條項所定關係之釋明文
書影本。
                                      書記官  阮正枝
中    華    民    國    98    年    2     月    24    日
                                                      Ｍ


司法院資訊處製作；財團法人民間司法改革基金會備份。
